【裁判字號】    97,訴,842
【裁判日期】    970425
【裁判案由】    偽造文書等
【裁判全文】
臺灣高雄地方法院刑事判決               97年度訴字第842號
公  訴  人  臺灣高雄地方法院檢察署檢察官
被      告  戊○○
上列被告因偽造文書等案件，經檢察官提起公訴（97年度偵字第
4358號），經本院合議庭裁定改行簡式審判程序，判決如下：
    主  文
戊○○犯如附表一所示之伍罪，各處如附表一「主文欄」所示之
刑。附表一編號二、四、五部分，應執行拘役捌拾日，如易科罰
金，以新臺幣壹仟元折算壹日；附表一編號一、三部分應執行有
期徒刑伍月，如易科罰金，以新臺幣壹仟元折算壹日，未扣案之
中華商業銀行信用卡簽帳單存根聯上偽造之「甲○○」署押貳枚
，均沒收之；又犯侵占離本人持有物罪，處罰金新臺幣陸仟元，
如易服勞役，以新臺幣壹仟元折算壹日。
    事  實
一、戊○○於民國96年10月至12月間，分別基於幫助詐欺取財、
    收受贓物、行使偽造私文書、竊盜及侵占離本人持有物之犯
    意，先後為下列之行為：
（一）民國96年10月30日下午3 時許，在高雄市鼓山區○○○路
    2133 巷12 之4 號前，見乙○○所使用車牌號碼ZIA ─827
    號輕型機車之鑰匙上插在該機車上，趁無人注意之際，以該
    鑰匙啟動該車電門方式，竊取該機車後，留供己用，嗣於翌
    日，將該機車置放於高雄市○○區○○街60巷中山大學教授
    宿舍前，隨即離去。
（二）戊○○明知綽號「苦瓜」之男子所持有中華商業銀行信用
    卡1 張 (卡號0000000000000000號，係甲○○所有，於96年
    12 月8 日下午4 時許，在高雄市○○區○○街85巷2 號住
    處內失竊），來路不明，係他人所竊得之贓物，仍基於收受
    贓物之故意，復於同年12月8 日下午4 時許，在高雄市某地
    自「苦瓜」處予以收受。
（三）另基於行使偽造私文書及意圖為自己不法所有之犯意，持
    前開中華商業銀行信用卡，於附表二編號一、二所示之時間
    、地點至附表二編號一、二所示商店，消費如附表二編號一
    、二所示之刷卡金額，並於消費時在信用卡簽帳單上之持卡
    人簽名欄內分別偽簽「甲○○」之簽名後，偽造該紙屬於私
    文書性質之簽帳單，再將上開信用卡簽帳單交付予各該特約
    商店而行使之，以表示申辦該信用卡之人確認交易標的、金
    額之意，致使各該特約商店店員陷於錯誤，將戊○○所購買
    之財物如數交付，足生損害於真正持卡人、如附表二編號一
    、二所示之各家特約商店及中華商業銀行對信用卡管理之正
    確性。
（四）戊○○又基於詐欺取財之不法所有意圖，於如附表二編號
    3 所示之時間，前往金緻品銀樓河東店購買商品刷卡消費時
    ，因中華商業銀行發覺前揭刷卡消費異常，乃通知甲○○，
    甲○○知悉前開信用卡遭盜刷消費，遂報警處理並通知該特
    約商店而未遂。
（五）再於96年12月26日上午9 時許，意圖為自己不法之所有，
    進入丁○○位於高雄市○○區○○路37號1 樓「天聖府」神
    壇後，前往丁○○位於該址之2 樓住處內欲竊取財物時，為
    丁○○所發現而未遂。
（六）又於97年1 月18日某時，在高雄市鼓山區壽山公園旁，拾
    獲因遭竊而離本人丙○○持有之LV牌皮包1 只（內有家樂福
    好康卡1 張及鑰匙6 支），詎戊○○於拾得上開物品後，竟
    意圖為自己不法所有，將上開拾得之皮包及該皮包內之物據
    為己有，以此方式將上開拾得之物侵占入己。嗣經警於97年
    2 月1 日前往戊○○位於高雄市○○區○○路20號10樓之2
    住處搜索，並扣得上開物品，始悉上情。
二、案經高雄市政府警察局鼓山分局報告臺灣高雄地方法院檢察
    署檢察官偵查起訴。
    理  由
一、本件被告所犯係死刑、無期徒刑、最輕本刑為3 年以上有期
    徒刑以外之罪，其於準備程序中就被訴事實為有罪之陳述，
    經法官告知簡式審判程序之旨，並聽取公訴人及被告之意見
    後，經本院依刑事訴訟法第273 條之1 第1 項之規定，裁定
    由受命法官獨任進行簡式審判程序。又本件卷內之物證、書
    證等證據，依同法第273 條之2 規定，不受第159 條第1 項
    關於傳聞法則規定之限制，依法均有證據能力，合先敘明。
二、訊據被告對上揭犯罪事實業於本院審理時坦承不諱，核與證
    人乙○○、甲○○、丁○○證述情節相符，復有信用卡簽單
    影本2 張、中華商業銀行消費明細表影本1 紙、高雄市政府
    警察局鼓山分局扣押物品目錄表1 紙、贓物認領保管單2 紙
    、相片25張在卷可參，顯見被告之前開自白，應與事實相符
    ，自得為認定被告犯罪之依據。是以，本件事證明確，被告
    犯行堪以認定，應依法論科。
三、核被告於事實欄一（一）所為，係犯刑法第320 條第1 項竊
    盜罪；於事實欄一（二）所為，係犯刑法第349 條第1 項收
    受贓物罪；於事實欄一（三）所為，係犯同法第216 條、第
    210 條之行使偽造私文書罪及同法第339 條第1 項之詐欺取
    財罪；於事實欄一（四）所為，係犯同法第339 條第3 項、
    第1 項之詐欺取財未遂罪；於事實欄一（五）所為，係犯刑
    法第320 條第3 項、第1 項竊盜未遂罪；於事實欄一（六）
    所為，係犯刑法第337 條侵占離本人持有物罪，公訴意旨雖
    認被告係犯侵占遺失物罪，惟告訴人丙○○所有之LV牌皮包
    1 只（內有家樂福好康卡1 張及鑰匙6 支），並非其本人所
    遺失，而係於97年1 月17日上午於普提苑遭竊，方在悖於本
    人意思之下脫離本人之持有，此經告訴人丙○○於警詢中證
    述明確，自難認係遺失物，是被告所犯為侵占離本人持有物
    罪，前揭公訴意旨容有誤會，併此敘明。又被告於事實欄一
    （三）所為偽造「甲○○」署押之行為，係偽造私文書之部
    分行為，不另論罪；而其偽造後復持之加以行使，其偽造之
    低度行為應為行使之高度行為所吸收，僅論以高度之行使偽
    造私文書罪。又被告於事實欄一（三）所示時間、地點前後
    2 次盜刷被害人甲○○之信用卡，係於密接之時、地多次簽
    名署押並盜刷信用卡以詐取財物，主觀上當有自始至終密接
    為行使偽造私文書及詐欺取財之單一犯意，是被告基於單一
    之行使偽造私文書及詐取財物之犯意，於該時地接續行使偽
    造私文書及詐欺取財，為接續犯，應僅論以一行使偽造私文
    書及詐取財罪；又被告於前揭時間、地點所將偽造私文書之
    內容行使之同時亦在施行詐術，係一行為而觸犯數罪名，為
    想像競合犯，應依刑法第55條之規定，從一重之行使偽造私
    文書罪處斷。又被告於事實欄一（四）及事實欄一（五）之
    犯行，雖分別已著手於詐欺取財、竊盜行為之實施，惟未生
    取得財物之結果，犯罪尚屬未遂，爰均依刑法第25條第2 項
    之規定，按既遂犯之刑減輕之。被告所犯上開各罪，犯意個
    別，行為互殊，應予分論併罰。本院審酌被告正值青壯，不
    思以正當途徑獲取財物，率爾以不法之手段侵犯他人之法益
    ，實屬不該，惟念及被告因本件犯罪所獲得之利益非鉅，又
    於為警查獲後，犯罪所得、侵占之物均已發還告訴人乙○○
    、丙○○，有上開贓物認領保管單2 紙在卷可稽，告訴人之
    損失已獲得減輕，兼衡其犯罪之動機及對被害人所造成財產
    上損失之程度等一切情狀，分別量處如附表一主文欄所示之
    刑，並定應執行之刑，另參酌被告教育程度係國中肄業、家
    境貧寒等情，就附表一所示之罪，諭知如「主文欄」所示易
    科罰金之折算標準，並就侵占離本人持有物罪部分併諭知如
    主文所示易服勞役之折算標準，以資懲儆。至未扣案之中華
    商業銀行信用卡簽帳單存根聯2 張上偽造之「甲○○」署押
    各1 枚，均係偽造之署名，爰依刑法第219 條，宣告沒收之
    。
據上論斷，應依刑事訴訟法第273 條之1 第1 項、第299 條第1
項前段、刑法第320 條第1 項、第3 項、第216 條、第210 條、
第337 條、第339 條第1 項、第3 項、第349 條第1 項、第55條
、第25條第2 項、第51條第5 款、第6 款、第41條第1 項前段、
第42條第3 項、第219 條、刑法施行法第1 條之1 ，判決如主文
。
本案經檢察官吳正中到庭執行職務。
中    華    民    國    97    年    4     月    25    日
                         刑事第十一庭  法  官  黃繼瑜
以上正本證明與原本無異。
如不服本判決應於收受本判決後10日內向本院提出上訴書狀，並
應敘述具體理由，如未敘述上訴理由者，應於上訴期間屆滿後20
日內補提理由書狀於本院（均須按他造當事人之人數附繕本）「
切勿逕送上級法院」。
中    華    民    國    97    年    4     月    25    日
                                       書記官  曾小玲
附錄本案論罪科刑法條：
刑法第320條
意圖為自己或第三人不法之所有，而竊取他人之動產者，為竊盜
罪，處 5 年以下有期徒刑、拘役或 5 百元以下罰金。
意圖為自己或第三人不法之利益，而竊佔他人之不動產者，依前
項之規定處斷。
前二項之未遂犯罰之。
刑法第349條第1項
收受贓物者，處 3 年以下有期徒刑、拘役或 5 百元以下罰金。
刑法第216條
行使第 210 條至第 215 條之文書者，依偽造、變造文書或登載
不實事項或使登載不實事項之規定處斷。
刑法第210條
偽造、變造私文書，足以生損害於公眾或他人者，處 5 年以下有
期徒刑。
刑法第349條
收受贓物者，處 3 年以下有期徒刑、拘役或 5 百元以下罰金。
搬運、寄藏、故買贓物或為牙保者，處 5 年以下有期徒刑、拘役
或科或併科 1 千元以下罰金。
因贓物變得之財物，以贓物論。
刑法第337條
意圖為自己或第三人不法之所有，而侵占遺失物、漂流物或其他
離本人所持有之物者，處 5 百元以下罰金。
刑法第339條
意圖為自己或第三人不法之所有，以詐術使人將本人或第三人之
物交付者，處5 年以下有期徒刑、拘役或科或併科1 千元以下罰
金。
以前項方法得財產上不法之利益或使第三人得之者，亦同。
前二項之未遂犯罰之。
附表一
  ┌──┬───────┬─────┬────────────────┐
  │編號│犯罪事實      │ 罪名     │主文                            │
  ├──┼───────┼─────┼────────────────┤
  │ 一 │事實欄一（一）│竊盜罪    │戊○○犯竊盜罪，處有期徒刑參月，│        │
  │    │              │          │，如易科罰金，以新台幣壹仟元折算│        │
  │    │              │          │壹日。                          │        │
  ├──┼───────┼─────┼────────────────┤
  │ 二 │事實欄一（二）│收受贓物罪│戊○○犯收受贓物罪，處拘役肆拾日│
  │    │              │          │，如易科罰金，以新台幣壹仟元折算│
  │    │              │          │壹日。                          │
  ├──┼───────┼─────┼────────────────┤
  │ 三 │事實欄一（三）│行使偽造私│戊○○犯行使偽造私文書罪，處有期│
  │    │              │文書罪    │徒刑參月，如易科罰金，以新台幣壹│
  │    │              │          │仟元折算壹日。未扣案之中華商業銀│
  │    │              │          │行信用卡簽帳單存根聯上偽造之「王│
  │    │              │          │志龍」署押貳枚，沒收之。        │
  ├──┼───────┼─────┼────────────────┤
  │ 四 │事實欄一（四）│犯詐欺取財│戊○○犯詐欺取財未遂罪，處拘役參│
  │    │              │未遂罪    │拾日，如易科罰金，以新台幣壹仟元│
  │    │              │          │折算壹日。                      │
  ├──┼───────┼─────┼────────────────┤
  │ 五 │事實欄一（五）│竊盜未遂罪│戊○○犯竊盜未遂罪，處拘役貳拾日│
  │    │              │          │，如易科罰金，以新台幣壹仟元折算│
  │    │              │          │壹日。                          │
  └──┴───────┴─────┴────────────────┘
附表二
┌──┬───────┬──────┬──────┬─────┐
│編號│     時間     │    地點    │    商店    │ 消費金額 │
│    │              │            │            │（新臺幣）│
├──┼───────┼──────┼──────┼─────┤
│一  │96年12月9 日上│高雄市建國三│小北百貨-市 │ 1800元   │
│    │午8 時39分許  │路535號1樓  │中店        │          │
├──┼───────┼──────┼──────┼─────┤
│二  │96年12月9 日上│高雄市中華三│蝴蝶谷旅社  │ 2750元   │
│    │午8 時53分許  │路189號     │            │          │
├──┼───────┼──────┼──────┼─────┤
│三  │96年12月9 日上│高雄市○○路│金緻品銀樓- │ 8860元   │
│    │午9 時46分許  │356號       │河東店      │          │
└──┴───────┴──────┴──────┴─────┘


司法院資訊處製作；財團法人民間司法改革基金會備份。
